---
output: 
  bookdown::pdf_document2:
    number_sections: no
    toc: no
    highlight: tango
geometry: margin=2.0cm
header-includes:
   - \usepackage[spanish]{babel}
   - \usepackage[utf8]{inputenc}
   - \usepackage{amsmath}
   - \decimalpoint
urlcolor: blue
---


```{r setup, include=FALSE}
rm(list = ls(all.names = TRUE))
gc()

# Configuración global de los bloques de código (chunk's)
knitr::opts_chunk$set(
	echo = FALSE,
	fig.align = "center",
	#fig.dim = c(4.0, 3.0),
	fig.pos = "htbp",
	message = FALSE,
	warning = FALSE,
	error = F
)
```


\section{1. Monte Carlo y Bootstrap no paramétrico}


Sea una muestra aleatoria $X_1,...,X_n$ de una población con distribución $Poisson(\theta)$. Se puede mostrar que la estimación de la función parametral de $\tau(\theta)=e^{-\theta}=P(X=0)$ es $\hat{\tau}(\theta)=(\frac{n-1}{n})^{\sum_{i=1}^nX_i}$ y que es su UMVUE, sin embargo no es fácil encontrar la distribución de $\hat{\tau}(\theta)$ o la expresión de su varianza $V(\hat{\tau}(\theta))$. 


```{r AmbienteDeTrabajo, include = FALSE}
set.seed(340) #No. de cuenta que termina en 340
library(ggplot2)
```

\subsection{\textbf{a.} Método Monte Carlo}

Para estimar $E(\hat{\tau}(\theta))$, $V(\hat{\tau}(\theta))$ y el histograma de $\hat{\tau}_1,...,\hat{\tau}_B$ como datos de la distribución de $\hat{\tau}(\theta)$, se generan diez mil muestras, cada muestra tiene 20 observaciones, de la variable aleatoria $\displaystyle\widehat{\tau} \sim \text{Poisson}(\theta = 1)$.


```{r estimation, include = FALSE}
# Generación de muestras para el estimador de tau, se almacena en un solo dataframe.

mc_tau = c()

for (i in 1:10000){
  mc_tau_i = (19/20)^(sum(rpois(20, lambda = 1)))
  mc_tau = c(mc_tau, mc_tau_i)
}

mc_tau_df = data.frame(mc_tau)
mc_tau_df$sq_mc_tau_df = mc_tau_df$mc_tau^2

# Esperanza y varianza. Obtenemos la esperanza de acuerdo a la fórmula proporcionada.

mc_expec_tau = sum(mc_tau)/10000

mc_var_tau = sum(mc_tau_df$sq_mc_tau_df)/10000 - mc_expec_tau^2

print(max(mc_tau))
print(mc_expec_tau)
print(mc_var_tau)
```

De este modo, al estimar $E(\widehat{\tau})$, $V(\widehat{\tau})$ y la distribución de $\hat{\tau}$ se obtienen los siguientes resultados (los códigos se pueden consultar en el archivo RMarkdown en los chunks \textit{estamationT} y \textit{histogram1} en las lineas 50 y 83 respectivamente). 

\begin{align*}
  \mathbb{E}\left[\widehat{\tau}\right]&\approx\frac{\sum_{i=1}^{10000}\widehat{\tau}_i}{10000} \approx `r format(round(mc_expec_tau, digits = 7), nsmall = 7)` & & y & \mathbb{V}\left[\widehat{\tau}\right] &= \mathbb{E}\left[\widehat{\tau}^2\right]-\mathbb{E}\left[\widehat{\tau}\right]^2 \approx `r format(round(mc_var_tau, digits = 7), nsmall = 7)`\\
\end{align*}

 

```{r histogram1, include = TRUE, warning = FALSE, fig.cap = 'Histograma para las muestras generadas por Monte Carlo',fig.width=6, fig.align = 'center'}
# Histograma para tau obtenido por el método de Monte Carlo.
ggplot(mc_tau_df, aes(x = mc_tau)) +
  geom_histogram(color = 'black', fill = 'blue', aes(y = (..count..)/sum(..count..)), bins = 30) +
  labs(
    title = ' ',
    x = expression(widehat(tau)),
    y = 'Frecuencia relativa',
  ) +
  scale_x_continuous(breaks = seq(0, max(mc_tau), 0.04)) +
  scale_y_continuous(labels = scales::percent) +
  theme_bw() +
  theme(axis.text.x = element_text(size = 8)) 
```


\subsection{\textbf{b.} \textit{Bootstrap} no paramétrico}

Para el método de \textit{bootstrap} no paramétrico, se generan 20 números aleatorios de una distribución Poisson($\theta=1$). Hacemos la estimación de $\tau(\theta)=e^{-\theta}=P(X=0)$ usando $\hat{\tau}(\theta)=(\frac{n-1}{n})^{\sum_{i=1}^nX_i}$, estimamos la esperanza y varianza de $\hat{\tau}$ usando bootstrap no paramétrico con $B=10,000$, y el histograma de $\hat{\tau}^*_{(1)},...,\hat{\tau}^*_{(n)}$. 


```{r Bootstrap, include=FALSE}
# Generación de muestras Poisson y almacenado en un dataframe.
b_tau = rpois(20, lambda = 1)
b_tau_df = data.frame(b_tau)
#View(b_tau_df)

# Definimos una función para obtener el parámetro buscado.
estadistica_tau = function(data, index){
  new_data = data[c(index)]
  tau_param = (19/20)^(sum(new_data))
  return(tau_param)
}

# Bootstrap con lo definido previamente.
bstrap = boot::boot(data = b_tau, R = 10000, statistic = estadistica_tau)

bstrapt0<-bstrap$t0
print(bstrapt0)
varbstrapt<-var(bstrap$t)
print(varbstrapt)

# Dataframe auxiliar para la gráfica.
b_tau_g_df = data.frame(bstrap$t)
```


Se obtuvieron los siguientes resultados (el código se puede consultar en el chunk \textit{Bootstrap} en la línea 103 y 139 del archivo RMarkdown).  



\begin{align*}
  \mathbb{E}\left[\widehat{\tau}\right] &\approx `r bstrapt0`  & \mathbb{V}\left[\widehat{\tau}\right] &\approx  `r varbstrapt`
\end{align*}
 
 

```{r SegundoHistograma, include = TRUE, warning = FALSE, fig.cap = 'Histograma para las muestras generadas por \\textit{bootstrapping}', out.width = '75%', fig.align = 'center'}
# Histograma para tau de bootstrap.
ggplot(b_tau_g_df, aes(x = bstrap.t)) +
  geom_histogram(color = 'black', fill = '#880808', aes(y = (..count..)/sum(..count..)), bins = 30) +
  labs(
    title = ' ',
    x = expression(widehat(tau)),
    y = 'Porcentaje',
  ) +
  scale_x_continuous(breaks = seq(0, max(b_tau_g_df), 0.04)) +
  scale_y_continuous(labels = scales::percent) +
  theme_bw() +
  theme(axis.text.x = element_text(size = 8)) 
```



```{r, echo=FALSE}
dif_e<-round(mc_expec_tau-bstrapt0, digits = 6)
dif_v<-round(mc_var_tau-varbstrapt, digits = 6)
dif_vv<-dif_v[1]
```


Los métodos difirieron en aproximadamente `r dif_e` para la esperanza del estimador y `r dif_vv` para su varianza. Los histogramas representan distribuciones muy parecidas.  



\newpage
