---
title: ""
author: ""
date: ""
output: pdf_document
---

```{r setup, include=FALSE}
knitr::opts_chunk$set(echo = TRUE)
```


```{r, echo=FALSE, include=FALSE}
library(dplyr)      # Para el manejo de datos
library(ggplot2)    # Para realizar gráficas
library(kableExtra) # Para un mejor manejo de tablas
library(GGally)     # Para realizar análisis descriptivo fácilmente
library(multcomp)   # Para pruebas de hipótesis
library(tidyverse)  # Más manejo de datos
library(purrr)      # Para Map
library(VGAM)       # Para los modelos multinomiales
library(stargazer)  # Cuadros de regresión estilizadas
library(lessR)      # Integra varias funciones estándar de R para datos
```



## 5. Modelos lineales generalizados para datos categóricos


La base de datos Preg5.csv contiene información sobre el nivel de satisfacción (Sat) de un conjunto de individuos que rentan una vivienda. El interés es identificar si entre los factores que definen este nivel están: el tipo de vivienda (Type: apartment, atrium, terrace y tower), la percepción sobre su influencia en las decisiones sobre el mantenimiento de la vivienda (Infl: high, medium y low) y el contacto que tienen con el resto de inquilinos (Cont: high y low). 




### i) Gráfica de frecuencias relativas

```{r, echo=FALSE, include=FALSE}
Datos<-read_csv("Preg5.csv", show_col_types = FALSE)
```


```{r, echo=FALSE}
Datos[sapply(Datos, is.character)] <- lapply(Datos[sapply(Datos, is.character)], as.factor)
```


Todas las covariables son categóricas, a continuación mostramos la gráfica que describe las frecuencias relativas para los tres niveles de satisfacción considerando cada cruce Type-Infl-Cont (en ese orden). Podemos observar que la mayor satisfacción (74%) se presenta en Tower.High.High, que se refiere a vivir en una torre, con alta influencia sobre el mantenimiento de la vivienda y con alto contacto con el resto de los inquilinos. Por otro lado, el menor nivel de satisfacción (14%) corresponde a vivir en una terraza, con baja influencia sobre el mantenimiento de la vivienda y con alto nivel de contacto con los demás inquilinos. 



```{r, echo=FALSE, message=FALSE, highlight=FALSE, fig.width = 6, fig.height = 4}
Datos$TypeInflCont=factor(paste(Datos$Type, Datos$Infl, Datos$Cont, sep="."))
v.Type.Infl.Cont=(Datos$TypeInflCont)
v.Sat=Datos$Sat
BarChart(x=v.Type.Infl.Cont , by=v.Sat, stack100=TRUE, srt=0, horiz=TRUE)

```


### ii) Modelo logístico multinomial nominal

Ajustamos varios modelos para la variable dependiente de satisfacción (Sat), considerando en un modelo completo las intereacciones de la influencia sobre mantenimiento (Infl), tipo de vivienda (Type) y contacto con otros vecinos (Cont) y no considerando estas interacciones en un modelo reducido. Luego hacemos uso de la función anova que nos permite realizar análisis de varianza entre los modelos ajustados, planteando las hiótesis $H_0:\text{Podemos utilizar el modelo reducido}$ contra $H_a:\text{Debemos utilizar el modelo completo}$. El p-value asociado a la prueba es menor a 0.05, por lo que a un nivel de confianza de 95%, no tenemos evidencia para rechazar la hipótesis nula, por lo tanto podemos usar el modelo reducido.   


```{r, echo=FALSE}
#Primero ajustamos un modelo de Satisfacción (Sat) con todas las interacciones posibles
#Entre influencia sobre mantenimiento, tipo de vivienda y contacto con otros vecinos (Infl, Type y Cont)

fit_comp <- vglm(Sat ~ Infl*Type*Cont, #Fórmula
                  family = multinomial(refLevel = "Low"), #Familia
                  data = Datos) #Datos
#Funciona de forma equivalente a los glm 

#Posteriormente un modelo que no contenga ninguna interacción
fit_no_int <- vglm(Sat ~ Infl+Type+Cont,
                     family = multinomial(refLevel = "Low"),
                     data = Datos)
```




```{r, echo=FALSE}
#summary(fit_comp)
#coef(fit_comp, matrix = TRUE) # Le indicamos que nos los muestre como matriz
```



```{r, echo=FALSE}
#summary(fit_no_int)
#coef(fit_no_int, matrix = TRUE) # Le indicamos que nos los muestre como matriz
```



```{r, echo=FALSE}
#Escribimos los dos modelos y la salida es la prueba
anova(fit_no_int, fit_comp, test="LRT", type = "I")
```



```{r, echo=FALSE}
AIC_fit_comp<-AIC(fit_comp)
AIC_fit_no_int<-AIC(fit_no_int)
```


Por otra parte, podemos calcular las AIC de ambos modelos, el resultado es que el AIC del modelo completo o con interacciones es de `r AIC_fit_comp` y para el modelo reducido es de `r AIC_fit_no_int`. Por lo tanto, se tiene una mayor evidencia de que el modelo reducido es mejor por tener un menor AIC. 


```{r, echo=FALSE}
summary(fit_no_int)
```



### iii)  Modelo logístico acumulativo (cumulative logit) ordinal

Considerando las covariables del modelo reducido (sin interacciones) y la variable Sat como ordinal, ajustaremos un modelo logístico acumulativo (cumulative logit) sin considerar el supuesto de proporcionalidad (parallel) y otro asumiendo este supuesto.  Dado que este último está anidado en el primero, realizaremos una prueba de hipótesis con la función anova para analizar si es plausible asumir este modelo más sencillo, donde planteamos las hipótesis $H_0:\text{Podemos utilizar el modelo reducido}$ contra $H_a:\text{Debemos utilizar el modelo completo}$. El modelo reducido es aquel que tiene probabilidades proporcionales, así que nos quedaremos con ese modelo, pues no hay suficiente evidencia para rechazar la hipótesis nula. 



```{r, echo=FALSE}
Datos$Sat=factor(Datos$Sat, ordered=TRUE, levels = c("Low", "Medium", "High"))
```



```{r, echo=FALSE}
#Ajustamos utilizando de nuevo la función vglm: modelo de probabilidades NO proporcionales
fit_ord_nopar <- vglm(Sat ~ Infl+Type+Cont,
                  family = cumulative(parallel = FALSE), #La diferencia es esta
                  data = Datos)
#El orden viene de que respuesta es tipo factor y a esta le pusimos orden


#Ajustamos utilizando de nuevo la función vglm: modelo de probabilidades proporcionales
fit_ord_par <- vglm(Sat ~ Infl+Type+Cont,
                  family = cumulative(parallel = TRUE), #La diferencia es esta
                  data = Datos)

```



```{r, echo=FALSE}
#coef(fit_ord_nopar, matrix=TRUE)
```


```{r, echo=FALSE}
#summary(fit_ord_par)
#coef(fit_ord_par, matrix=TRUE)
```




```{r, echo=FALSE}
#Comparamos los modelos
anova(fit_ord_par, fit_ord_nopar, type = "I")
```



```{r, echo=FALSE}
AIC_fit_ord_par<-AIC(fit_ord_par)
AIC_fit_ord_no_par<-AIC(fit_ord_nopar)
```


Por otro lado, el AIC del modelo logístico acumulativo sin supuesto de proporcionalidad es de `r AIC_fit_ord_no_par` y el AIC  para el modelo logístico acumulativo con el supuesto de proporcionalidad es de `r AIC_fit_ord_par`. Este menor AIC apoya la elección del modelo reducido logístico acumulativo con el supuesto de proporcionalidad.  




```{r, echo=FALSE}
summary(fit_ord_par)
```


### iv) Selección del modelo e interpretación de resultados

Comparando los AIC de todos los modelos,  elegimos el modelo logístico multinomial ordinal reducido acumulativo con proporcionalidad, que tiene el menor AIC de `r AIC_fit_ord_par`. A continuación se presenta en una gráfica las probabilidades estimadas para cada nivel de satisfacción (Sat: low, medium y high) al considerar la variable de influencia sobre el mantenimiento (Infl) y el nivel de contacto con otros inquilinos (Cont: high y low), cuando se asume que la persona renta una vivienda tipo Apartment.  

Podemos observar que la Gráfica de la columna izquierda (Cont=low), cuando se tiene contacto bajo con el resto de inquilinos,  muestra las probabilidades de baja, media y alta satisfacción (Sat), considerando únicamente Apartment, y la influencia sobre el mantenimiento (Infl) bajo, medio y alto. En este caso, la probabilidad de baja satisfacción se asocia con mayor probailidad (52%) a Apartments con baja influencia sobre el mantenimiento y bajo contacto con los otras personas que habitan el lugar, y la mayor probabilidad (51%) se asocia con Apartments con alta influencia sobre el mantenimiento, a pesar del bajo contacto. Por otra parte, el la Gráfica de la columna derecha, se observa que hay una probabilidad de satisfacción muy alta (60%) asociada a Apartments donde hay una alta influencia en mantenimiento y alto contacto con los demás inquilinos del lugar, la probabilidad que la satisfacción sea baja en un Apartment de estas características es baja (17%).  



```{r, echo=FALSE}
#Agruparemos los datos desagrupados
Datos$SatTypeInflCont=factor(paste(Datos$Sat, Datos$TypeInflCont, sep="."))
by_SatTypeInflCont <- Datos %>% group_by(SatTypeInflCont)
by_SatTypeInflCont<-by_SatTypeInflCont %>% tally()
Dat <- data.frame(do.call('rbind', strsplit(as.character(by_SatTypeInflCont$SatTypeInflCont),'.',fixed=TRUE)))
names(Dat) <- c("Sat", "Type", "Infl", "Cont")
Dat$SatTypeInflCont<-factor(paste(Dat$Sat, Dat$Type, Dat$Infl, Dat$Cont,sep="."))
DatosAg<-merge(Dat, by_SatTypeInflCont, by = "SatTypeInflCont", all = TRUE)
```




```{r, echo=FALSE}
#Obtenemos las combinaciones, aprovechando la tabla agregada
combinaciones <- unique(DatosAg[,3:5]) %>%
  arrange(Type, Infl, Cont)

#También podríamos obtenerla con los datos desagregados como:
#combinaciones <- unique(datos[,1:2]) %>% arrange(Sexo, Edad)

#Con esto aplicamos la función predict, con tipo "response" y tenemos:
probas <- predict(fit_ord_par, combinaciones, type = "response")

#Finalmente, unimos las combinaciones con sus probabilidafes
datos_modelo <- data.frame(cbind(combinaciones, probas))
```



```{r, echo=FALSE, fig.width = 6, fig.height = 5}
#Obtenemos las combinaciones, con la tabla agregada

DatosAg_Apartment<-DatosAg%>%filter(Type %in% "Apartment") #Filtramos apartment
combinaciones <- unique(DatosAg_Apartment[,3:5]) %>%
  arrange(Type, Infl, Cont)

#También podríamos obtenerla con los datos desagregados como:
#combinaciones <- unique(datos[,1:2]) %>% arrange(Sexo, Edad)

#Con esto aplicamos la función predict, con tipo "response" y tenemos:
probas <- predict(fit_ord_par, combinaciones, type = "response")

#Finalmente, unimos las combinaciones con sus probabilidafes
datos_modelo <- data.frame(cbind(combinaciones, probas))

#Le cambiamos el nombre, para más adelante (en caso de que no aparezcan los nombres)
colnames(datos_modelo)<-c("Type", "Infl", "Cont", "Low", "Medium", "High")

#En este caso, necesitamos los datos en tipo long
data_long <- datos_modelo %>% 
  pivot_longer(cols = c(`Low`, Medium, `High`), 
               names_to = "Sat", 
               values_to = "Probabilidad") %>%
#Aplicamos orden al tipo factor
mutate("Respuesta"=factor(Sat, levels = c("Low", "Medium", "High")), "Infl"=factor(Infl, levels = c("Low", "Medium", "High")), "Cont"=factor(Cont, levels = c("Low",  "High")))

#Con esto podemos crear la gráfica
ggplot(data_long, aes(x = Infl, y = Probabilidad, fill = Sat)) +
  geom_bar(stat = "identity", position = position_dodge(width = 0.8),
           width = 0.7) +
  geom_text(aes(label = round(Probabilidad, 2)), 
            position = position_dodge(width = 0.8), 
            vjust = -0.7, size = 3) +  # Añadir etiquetas con probabilidades
  facet_grid(. ~ Cont) + #Este nos permite separar por Cont
  labs(
    title = "Probabilidades de Satisfacción (Sat) por Contacto (Cont) e Influencia (Infl)",
    x = "Influencia (Infl) en mantenimiento del Apartment",
    y = "Probabilidad"
  ) +
  theme(
    axis.text.x = element_text(angle = 45, hjust = 1), 
    legend.position = "top"
  ) + theme_bw()

```






