---
output:
  pdf_document:
    toc: false
  bookdown::pdf_document2:
    number_sections: false
    toc: false
    highlight: tango
geometry: margin=2.0cm
header-includes:
- \usepackage[spanish]{babel}
- \usepackage[utf8]{inputenc}
- \usepackage{amsmath}
- \decimalpoint
urlcolor: blue
---

```{r setup, include=FALSE}
knitr::opts_chunk$set(echo = TRUE)
rm(list = ls(all.names = TRUE))

knitr::opts_chunk$set(
	echo = FALSE,
	fig.align = "center",
	#fig.dim = c(6.0, 5.0),
	fig.pos = "H",
	message = FALSE,
	warning = FALSE,
	error = F)

library(mlbench)
library(GGally)
library(metrica)
library(MASS)
library(glmnet)
library(bestglm)
library(e1071)
library(data.table)
library(kableExtra)
library(ggplot2)
library(boot)
library (ISLR)
library(caret)
library(stargazer)
library(faraway)
library(tidyverse)
library(caret)
```

# 1. Predicción en el caso continuo

Consideraremos el conjunto de variables clínicas ``fat`` de la biblioteca ``faraway``, omitimos variables como siri, density y
free, y quitamos valores atípicos en weight y height, y valores nulos en brozek. Con esto nos quedamos con 248 observaciones de los 252, y con 15 variables incluyendo nuestra variable de interés para el estudio cuyo objetivo es predecir el porcentaje de grasa corporal en los hombres (brozek).


```{r, echo=FALSE}
#Cargamos la base y quitamos siri, density y free, ademas quitamos ceros de brozek
fat<-faraway::fat
fat<-subset(fat, select = -c(siri, density, free) )
fat<-filter(fat, brozek>0)
```


```{r, echo=FALSE, include=FALSE}
#Boxplot para ver los outliers para weight
out_weight <- boxplot.stats(fat$weight)$out
boxplot(fat$weight,
  ylab = "lbs",
  main = "Weight"
)
mtext(paste("Outliers: ", paste(out_weight, collapse = ", ")))

#Boxplot para ver los outliers para height
out_height <- boxplot.stats(fat$height)$out
boxplot(fat$height,
  ylab = "inches",
  main = "Height"
)
mtext(paste("Outliers: ", paste(out_height, collapse = ", ")))
```


```{r, echo=FALSE}
#Quitamos los outliers
fat<-filter(fat, weight!=363.15)
fat<-filter(fat, weight!=262.75)
fat<-filter(fat, height!=29.5)
```


```{r, echo=FALSE, include=FALSE}
#Graficamos Boxplots para ver que ya no tenemos outliers
out_weight <- boxplot.stats(fat$weight)$out
boxplot(fat$weight,
  ylab = "lbs",
  main = "Weight"
)
mtext(paste("Outliers: ", paste(out_weight, collapse = ", ")))

out_height <- boxplot.stats(fat$height)$out
boxplot(fat$height,
  ylab = "inches",
  main = "Height"
)
mtext(paste("Outliers: ", paste(out_height, collapse = ", ")))
```


Plantearemos varios modelos predictivos con variable continua, en este caso el procentaje de grasa corporal (brozek), a partir de variables clínicas. Compararemos el poder predictivo para varias reglas de regresión lineal general, con el modelo gausiano y liga identidad. Exploraremos  efectos principales, interacciones y términos cuadrados de las variables.  


```{r, echo=FALSE}
# Por simplicidad se usará:
# Repeated holdout method
# B=50, train (80%) y test (20%)
# y cálculo del MSE como medida de poder predictivo
# La partición se realizará con caret y 
# será la misma para todos los modelos
library(caret)
set.seed(1)
B=50
Partition<- createDataPartition(fat$brozek, p = .80, groups =4, list = FALSE, times = B)
```



```{r, echo=FALSE}
#Primero modelo: efectos principales
# Descripción del método de entrenamiento y regla final

# Creamos la matriz de diseño X y la variable de respuesta y
X <- model.matrix(object = brozek ~ ., data = fat)
Y <- fat$brozek

mod1=lm(brozek ~ ., fat)
summary(mod1)  # regla final, la que se usaría en producción
```


```{r, echo=FALSE}
##
# Medición del poder predictivo de la regla final

mod1RHM=function(x, IndTrain, Dat){
  train= IndTrain[,x]
  test = (-train)
  modtr=lm(brozek ~ ., Dat[train,])
  predte=predict(modtr, Dat[test,])
  MSE=mean((Dat$Salary[test]-predte)^2)
  return(MSE)
}

MSE.B.mod1= sapply(1:B,mod1RHM, IndTrain=Partition, Dat=fat)
(MSE.RHM.mod1=mean(MSE.B.mod1))
#[1] 118964.9
```




